【裁判字號】    88,訴,510
【裁判日期】    890224
【裁判案由】    違反毒品危害防制條例
【裁判全文】
臺灣基隆地方法院刑事判決                          八十八年度訴字第五一號
    公  訴  人  臺灣基隆地方法院檢察署檢察官
    被      告  丙○○
    指定辯護人  本院公設辯護人  乙○○
右列被告因毒品危害防制條例案件，經檢察官提起公訴 (八十八年度偵字第一六五一
號、第二０五八號），本院判決如左：
    主  文
丙○○連續幫助施用第二級毒品，處有期徒刑肆年。扣案之安非他命淨重貳柒點陸公
克沒收銷燬之。
    事  實
一、丙○○前因麻葯案件，於民國八十二年間先後經法院判處有期徒刑一年、二年八
    月，經送監執行於八十三年九月假釋出獄後，旋於假釋期間再犯麻葯等案件，經
    法院先後判處有期徒刑多次，於八十五年九月再次入監執行，並遭撤銷假釋 (均
    未構成本件之累犯）。詎丙○○仍不知警惕，於八十七年十二月初再度假釋出獄
    後，因其友人甲○○欲施用安非他命，但無購買管道而向丙○○求助，丙○○乃
    萌生概括幫助甲○○施用第二級毒品安非他命之犯意，連續自八十七年十二月中
    旬某日起，先後三次由甲○○交付新台幣一千五百元至三千元不等之金錢予丙○
    ○，第一次先由丙○○向不明人士購買安非他命，購得後再以電話通知甲○○至
    基隆市○○街四十七巷十一號其家中取貨；第二次、第三次則由丙○○帶同甲○
    ○至基隆市○○街、仁三路等處，由丙○○出面向綽號「阿明」等不詳年籍男子
    購得安非他命後，直接交予甲○○攜走施用。嗣於八十八年一月二十八日，甲○
    ○經警查獲施用安非他命，並供出安非他命來源後而查知上情。迨同年三月十六
    日，警方復在丙○○上開住所內查獲其持有安非他命二十二包 (淨重二七．六公
    克），始知丙○○確有購買安非他命之管道。
二、案經台北市政府警察局及台北市政府警察局內湖分局報請台灣基隆地方法院檢察
    署檢察官偵查起訴。
    理  由
一、訊據被告丙○○對於右揭犯罪事實坦承不諱，核與證人甲○○於偵、審中證述之
    之情節相符，並有安非他命淨重二七‧六公克扣案可佐，事證明確，被告之犯行
    堪予認定，自應依法論科。
二、核被告所為，係犯刑法第三十條第一項前段、毒品危害防制條例第十條第二項之
    幫助施用第二級毒品罪。公訴人雖認被告之行為應構成毒品危害防制條例第四條
    第二項之販賣第二級毒品罪。惟按所謂販賣行為，應係指行為人先行取得買賣標
    的物之所有權後，再將之轉售他人據以營利之行為。查甲○○確僅係委託被告代
    向不明人士購買安非他命，或由被告帶同甲○○前往向綽號「阿明」等不詳年籍
    之男子購買安非他命等事實，業據證人甲○○於本院審理中結證甚明，堪信為真
    。是本件被告並非先行購入或取得安非他命後，再轉賣予甲○○圖利，顯與販賣
    行為有間，且其主觀上亦僅止於便利甲○○得以取得安非他命施用，應認係出於
    幫助故意並實施販賣構成要件以外之行為，故應成立幫助施用第二級毒品安非他
    命罪。至被告事後經查獲持有數量甚夥之安非他命，充其量僅得證明被告具有購
    得安非他命之管道，尚難據此推定被告確有販賣安非他命之行為或販賣之意圖。
    是公訴人起訴罪名即有未洽，惟本件幫助施用安非他命之行為與販賣安非他命之
    行為間，二者均具交付安非他命與他人之相同基本事實，本院自得在不妨害事實
    同一之範圍內，變更公訴人之起訴法條，附此敘明。又被告持有第二級毒品安非
    他命之低度行為，應為幫助施用第二級毒品安非他命之高度行為所吸收，不另論
    處。再被告所為數行為，時間緊接，構成要件相同，顯係出於概括犯意為之，為
    連續犯，應論以一罪並加重其刑。末者被告係幫助他人犯罪，依法酌減其刑。爰
    審酌被告素行不良，一再犯案入監、出監仍不知悔改，其幫助他人施用毒品無異
    鼓勵增加吸毒人口，經查獲持有大量毒品亦具預備販賣之可能，損害重大，及其
    犯罪後態度等一切情狀，從重量處如主文所示之刑，以資懲儆。至於扣案之安非
    他命為第二級毒品，應依法沒收銷燬之。
三、公訴意旨另謂被告除交付安非他命予甲○○外，並販賣安非他命予其他不特定人
    ，因認被告此部分事實亦涉犯連續販賣第二級毒品之罪名云云。經查：本件除甲
    ○○遭查獲施用毒品而供出來源外，並無所謂其他第三者出面指認被告販賣毒品
    ；而警方於查獲甲○○數日後，於八十八年二月二日至被告家中搜索，並未扣得
    任何毒品及可疑物品，有該次搜索扣押筆錄影本在卷可稽。再被告雖於同年三月
    十六日經警查獲持有上述分裝妥當之安非他命，惟其辯稱係為方便施用，衡情尚
    不無可能，本罪疑唯輕原則，應認其所辯可採。綜上，本件並無確切證據足認被
    告有販賣安非他命予不特定人之犯行，惟公訴人既認此部分與前揭論罪科刑之犯
    罪事實有連續犯之裁判上一罪關係，爰不另為被告無罪之判決。
據上論斷應依刑事訴訟法第二百九十九條第一項前段、第三百條，毒品危害防制條例
第十條第二項、第十八條第一項前段，刑法第十一條前段、第五十六條、第三十條第
一項，判決如主文。
本案經檢察官林楨森到庭執行職務。
中      華      民      國      八十九      年    二    月    二十四    日
                                臺灣基隆地方法院刑事第三庭
                                    法  官  陳  鈺  林
右正本證明與原本無異。
對於本件判決如有不服，應於收受送達後十日內，向本院提出上訴書狀，上訴於臺灣
高等法院，並按他造當事人之人數附具繕本。
                                    書記官  李  建  霆
中      華      民      國      八十九      年    二    月    二十四    日
附錄本案論罪科刑法條：
毒品危害防制條例第十條
施用第一級毒品者，處六月以上五年以下有期徒刑。
施用第二級毒品者，處三年以下有期徒刑。


司法院資訊處製作；財團法人民間司法改革基金會備份。
